【裁判字號】    89,交聲,728
【裁判日期】    900910
【裁判案由】    違反道路交通管理處罰條例聲明異議
【裁判全文】
臺灣臺北地方法院交通事件裁定            八十九年度交聲字第七二八號
    異議人即
    受處分人  乙○○
    代理人    甲○○
右列受處分人因違反道路交通管理處罰條例案件，對於臺北市交通事件裁決所中華民
國八十九年十月三十一日所為之處分（原處分案號：如附表），聲明異議，本院裁定
如左：
        主      文
原處分關於除如附表編號五二部分外均撤銷。
其餘異議駁回。
        理      由
一、按汽車駕駛人停車時，有在道路收費停車處所停車，不依規定繳費者，處新台幣
    （下同）六百元以上一千二百元以下罰鍰，行為時道路交通管理處罰條例第五十
    六條第一項第十款定有明文。又在人行道，不得臨時停車，道路交通安全規則第
    一百十一條第一款定有明文，而在禁止臨時停車處所停車者，處六百元以上一千
    二百元以下罰鍰（該條例第五十六條第一項第十款於民國九十年一月十七日修正
    、第一款未修正）。
二、本件原處分機關認受處分人即異議人乙○○於如附表所列時間，將車號ＢＥ－二
    八一三號自用客車，分別在如附表所示違規地點設有道路收費停車處所停車，為
    台北市停車管理處巡場管理員掣發補繳單置於雨刷上，且受處分人逾期未補繳停
    車費，復未電話查詢補繳停車費，為台北市政府警察局支援停車管理處執法小組
    小隊長黃裕鐘以受處分人分別有違反行為時道路交通管理處罰條例第五十六條第
    一項第十款規定行為逕行掣單舉發（除如附表所示編號五二外）。受處分人另於
    八十七年五月二十六日上午九時十分許，將上開車輛停放在台北市○○街一八九
    號前之人行道上，為台北市政府警察局支援停車管理處執法小組小隊長黃裕鐘發
    現，以受處分人有違反道路交通管理處罰條例第五十六條第一項第一款規定行為
    ，逕行掣單舉發（如附表所示編號五二）。嗣受處分人均於應到案日期後申訴，
    原處分機關函請舉發機關調查結果，仍認受處分人分別有上開違規行為，乃依行
    為時道路交通管理處罰條例第五十六條第一項第十款及同條例項第一款，均分別
    裁處受處分人一千二百元罰鍰。
三、本件原處分機關於八十九年十月三十一日前就受處分人如附表所示違規行為已為
    裁罰（因原處分機關未隨案移送，裁處日期無從得知），除如附表所示編號七二
    至九一號處分，經受處分人分別於八十九年三、四、六月間收受外（有卷附掛號
    郵件收件回執二十紙），其餘處分均未有合法送達之證據資料，因受處分人遲未
    繳納罰鍰，原處分機關遂以大宗積案處理，並於八十九年十月三十一日另行裁罰
    如附表所示之處分，並另行以八十九年十一月十五日北市裁四字第八九七六二五
    七五００號函知受處分人因未於期限內到案繳納罰鍰，逾期依法移送法院強制執
    行，並附送達如附表所示九十六件處分，受處分人於八十九年十一月十七日收受
    上開函及如附表所示之處分，隨即於八十九年十二月十四日針對如附表所示九十
    六件處分聲明異議，是受處分人係針對如附表所示九十六件處分聲明異議而非針
    對上開函催，程序上自屬合法，先予敘明。
四、訊據受處分人之代理人甲○○矢口否認有右開違規行為，辯稱：未收到繳費通知
    單，無法繳交停車費等語，經查：
（一）有關在道路收費停車處所停車，不依規定繳費部分：
  １、本件受處分人於如附表所示除編號五二外之時地，在道路收費停車處所停車，
      不依規定繳費之事實，固有台北市停車管理處八十九年十二月十一日函影本在
      卷為憑，受處分人在不同日期、時間、地點均遭巡場管理員掣單補繳停車費達
      九十六件之多，受處分人空言以未曾收受補費單，於常理不合，然對於舉發違
      反道路交通管理條例之案件，依違反道路交通管理事件統一裁罰標準及處理細
      則第十一條第一項之規定，限於當場舉發及逕行舉發二種態樣，而舉發違反道
      路交通管理事件通知單之交付程序，依其舉發方式之不同而異其處理程序，本
      件舉發方式依卷附違反道路交通管理事件通知單駕駛人姓名欄內載明：「逕行
      舉發」，則本件原處分是否合法妥適，首應審究「逕行舉發」之程序是否合法
      ﹖
  ２、按汽車違反道路交通管理事件有下列情形之一，當場不能或不宜攔截製單舉發
      者，得逕行舉發之：一、闖紅燈或平交道，二、搶越行人穿越道，三、違規停
      車而駕駛人不在場，四、不服指揮稽查而逃逸或聞消防車、救護車、警備車、
      工程救險車之警號不立即避讓者，五、以科學儀器取得違規證據資料，足資認
      定其違規事實者，六、各級學校交通服務隊，檢舉違規停車或行近行人穿越道
      時，不暫停讓行人優先通過之車輛，經現場導護人員簽證者，違反道路交通管
      理事件統一裁罰標準及處理細則第二十三條第一項定有明文，且證人交通部林
      志明司長另案到院證稱：（問：對於違規的交通案件，警員逕行舉發的依據何
      在﹖）在違反道路交通管理事件統一裁罰標準及處理細則第二十三條有規定，
      逕行舉發在法規上除了這一條外，還有高速公路交通管制規則第二十六條第二
      項有規定，除這二條規定情形外，就不能逕行舉發等語（見卷附本院八十九年
      度交聲更字第四號卷九十年四月三十日訊問筆錄影本），足證交通勤務警察或
      依法令執行交通稽查任務人員在舉發非行駛於高速公路上之違規案件時，如欲
      逕行舉發，應符合違反道路交通管理事件統一裁罰標準及處理細則第二十三條
      第一項所列舉之法定事由，始得逕行舉發，亦即違反道路交通管理事件統一裁
      罰標準及處理細則第二十三條第一項所規範之事由乃列舉規定而非例示規定。
  ３、本件違規事實乃在道路收費停車處所，不依規定繳費之違規行為，此種違規情
      形，並非屬違規停車而駕駛人不在場之情形（參諸道路交通全規則第一百十一
      條、第一百十二條規定汽車臨時停車、停車時，應遵守之規定，則違規停車，
      應屬違反上開規則之行為），自無得依違反道路交通管理事件統一裁罰標準及
      處理細則第二十三條第一項所列舉得逕行舉發之情形，舉發機關逕行舉發，並
      依逕行舉發程序以郵寄方式送達受處分人，其舉發程序於法尚有未洽。
  ４、再本院為實際了解在道路收費處所停車，是否確實能收到逾限未繳告發聯﹖是
      否得以電話查詢停車已經台北市停車管理處之管理員開立台北市停車人工計時
      繳費通知單而得以補繳﹖經本院實際運作台北市停車管理處現行停車補繳停車
      費之情形，於九十年六月十八日上午八時許，將車號ＣＬ－一七五五號自用小
      客車，停放在台北市○○○路○段台灣台北地方法院旁之收費停車格內，於九
      十年六月十八日晚上六時二十五分許，以台北市停車人工計時繳費通知單所載
      「00000000」號電話查詢台北市停車管理處上開車輛停車是否有開立
      台北市停車人工計時繳費單情形，結果無人接聽電話，以「00000000
      」號電話查詢，結果電話語音，本院留下連絡電話供台北市停車管理處人員連
      絡，於九十年六月十九日上午九時許，台北市停車管理處張麗華小姐來電查詢
      本院去電原因，本院即將上開停車情形是否開立台北市停車人工計時繳費單加
      以查詢，張麗華小姐允諾以人工查詢，嗣於九十年六月二十一日下午二時五十
      五分許，張麗華小姐來電告知本院並無開立台北市停車人工計時繳費單之情形
      ，此有本院公務電話記錄影本在卷為憑，本院親自以電話查詢上開停車是否已
      開立台北市停車人工計時繳費單情形，均無所獲，顯然以目前台北市停車管理
      處所設計停車是否開立台北市停車人工計時繳費單、逾限未繳告發聯之電話查
      詢，仍無法確實掌握在道路收費停車處所停車人之權益，故在道路收費停車處
      所停車者，如因故（繳費通知單或夾在雨刷上被風吹落，或遭他人棄置）未收
      到台北市停車管理處所開立台北市停車人工計時繳費通知單或逾限未繳告發聯
      時，其權益之保障竟由台北市停車管理處要求停車者以電話查詢，而在電話查
      詢下，又無法確實掌握實際停車情形，在現今行政機關強調行政便民情形下，
      台北市停車管理處之收費停車作業，確實有必要檢討改進。
  ５、末本件如附表所示編號七二至九一號處分，如前所述，早經原處分機關於八十
      九年十月三十一日之前即已處分，並分別於八十九年三、四、六月間，經受處
      分人收受，此有掛號郵件收件回執二十紙在卷為憑，原處分機關因故另於八十
      九年十月三十一日另行裁處，並另行送達，惟觀諸卷附如附表所示編號七二至
      九一號裁決書，並無就原已裁決之裁決書宣示撤銷，則受處分人就同一違規行
      為，前後有二次裁罰，並均已合法送達而對外發生效力，原處分機關裁處程序
      ，顯有未洽。
  ６、綜上所述，本件逕行舉發程序於法無據，且不合法之舉發，與未舉發無異，又
      舉發機關對於道路收費停車管理之作業程序亦未臻完善情形，原處分機關未加
      以審酌上情，竟依行為時道路交通管理處罰條例第五十六條第一項第十款規定
      ，分別裁處受處分人罰鍰一千二百元，似嫌率斷；且如附表編號七二至九一號
      處分，亦有前後重複裁罰之情。從而，原處分如附表所示除編號五二外之裁罰
      即難認為適當，應由原處分機關對於「在道路收費停車處所停車，不依規定繳
      納」之違規行為，究應如何舉發，以符法令之規範，通盤檢討後，另為適法之
      處分。
（二）有關在人行道停車部分：
  １、右開在人行道上停車違規行為，有違規照片一張在卷為憑，依違規照片顯示右
      開車輛前半車身已在人行道上，自有妨礙行人行走於人行道之安全，應屬在人
      行道之禁止臨時停車處所停車，受處分人空言否認，自不足採。
  ２、綜上所述，受處分人確有於如附表編號五二之時地在禁止臨時停車處所停車之
      違規行為，因受處分人未於應到案日期前申訴，原處分機關遂依道路交通管理
      處罰條例第五十六條第一項第一款之規定從重裁處受處分人罰鍰一千二百元，
      核無違誤，本件此部分受處分人之異議為無理由，自應將其異議駁回。
五、據上論斷，應依道路交通案件處理辦法第十九條、第二十條前段，裁定如主文。
中      華      民      國    九十      年      九      月      十      日
                          臺灣臺北地方法院交通法庭
                                    法  官  李  麗  玲
右正本證明與原本無異。
如不服本裁定，應於裁定送達後五日內向本院提出抗告狀。
                                    書記官  江  虹  儀
中      華      民      國    九十      年     九        月     十一    日
附表
編號  違規時間              違規地點          原處分案號
一    八十六年六月十二日    民生東路    北市裁三字第裁00-000000000
      上午十時
二    八十六年六月十三日    同右        北市裁三字第裁00-000000000
      上午十時
三    八十六年六月十六日    同右        北市裁三字第裁00-000000000
      上午十時三十分
四    八十六年六月十八日    舊鐵道      北市裁三字第裁00-000000000
      上午八時五分
五    八十六年六月十九日    富錦街      北市裁三字第裁00-000000000
      上午十時五分
六    八十六年六月十九日    民生東路    北市裁三字第裁00-000000000
      上午十一時二十五分
七    八十六年六月二十四    同右        北市裁三字第裁00-000000000
      日上午十時
八    八十六年六月二十七    光復南路    北市裁三字第裁00-000000000
      日上午九時四十二分
九    八十六年六月二十七    民生東路    北市裁三字第裁00-000000000
      日下午十三時
十    八十六年七月一日上    同右        北市裁三字第裁00-000000000
      午九時四十分
十一  八十六年七月二十九    同右        北市裁三字第裁00-000000000
      日上午九時十五分
十二  八十六年八月十一日    民生西路    北市裁三字第裁00-000000000
十三  八十六年八月十二日    民生東路    北市裁三字第裁00-000000000
      上午十時
十四  八十六年八月十九日    同右        北市裁三字第裁00-000000000
      上午九時四十分
十五  八十六年八月二十一    同右        北市裁三字第裁00-000000000
      日上午十時十五分
十六  八十六年八月二十二    同右        北市裁三字第裁00-000000000
      日上午九時四十五分
十七  八十六年九月一日上    富錦街      北市裁三字第裁00-000000000
      午九時
十八  八十六年九月四日上    同右        北市裁三字第裁00-000000000
      午九時
十九  八十六年九月十七日    民生東路    北市裁三字第裁00-000000000
      上午八時四十分
二十  八十六年九月二十三    同右        北市裁三字第裁00-000000000
      日上午八時二十分
二一  八十六年九月二十五    富錦街      北市裁三字第裁00-000000000
      日上午八時四十分
二二  八十六年九月二十七    復興南路一  北市裁三字第裁00-000000000
      日上午七時三十五分    段
二三  八十六年十月六日上    民生東路    北市裁三字第裁00-000000000
      午十時二十五分
二四  八十六年十月七日上    同右        北市裁三字第裁00-000000000
      午十時
二五  八十六年十月二十七    同右        北市裁三字第裁00-000000000
      日上午十時
二六  八十六年十一月三日    同右        北市裁三字第裁00-000000000
      上午九時
二七  八十六年十一月四日    同右        北市裁三字第裁00-000000000
      上午九時二十分
二八  八十六年十一月十日    同右        北市裁三字第裁00-000000000
      上午八時四十分
二九  八十六年十一月十四    舊鐵道      北市裁三字第裁00-000000000
      日上午八時十分
三０  八十六年十一月十八    新中街      北市裁三字第裁00-000000000
      日上午十時五分
三一  八十六年十一月二十    民生東路    北市裁三字第裁00-000000000
      0日上午九時二十分
三二  八十六年十二月十九    富錦街      北市裁三字第裁00-000000000
      日中午十二時十三分
三三  八十六年十二月二十    同右        北市裁三字第裁00-000000000
      0日上午九時四十五分
三四  八十六年十二月三十    同右        北市裁三字第裁00-000000000
      日上午九時五十分
三五  八十七年二月三日上    同右        北市裁三字第裁00-000000000
      午十一時二十八分
三六  八十七年二月十日下    民生東路    北市裁三字第裁00-000000000
      午四時五分
三七  八十七年二月十六日    同右        北市裁三字第裁00-000000000
      上午八時十五分
三八  八十七年二月十七日    同右        北市裁三字第裁00-000000000
      上午八時三十三分
三九  八十七年二月二十三    同右        北市裁三字第裁00-000000000
      日上午八時二十五分
四０  八十七年二月二十四    同右        北市裁三字第裁00-000000000
      日上午八時三十分
四一  八十七年三月二日上    同右        北市裁三字第裁00-000000000
      午九時十五分許
四二  八十七年三月十七日    富錦街      北市裁三字第裁00-000000000
      上午八時四十五分
四三  八十七年三月二十一    同右        北市裁三字第裁00-000000000
      日下午一時五十五分
四四  八十七年三月二十三    同右        北市裁三字第裁00-000000000
      日上午九時十五分
四五  八十七年四月一日下    同右        北市裁三字第裁00-000000000
      午一時十五分
四六  八十七年四月三日上    華亭街      北市裁三字第裁00-000000000
      午八時二十分許
四七  八十七年四月十八日    撫遠街      北市裁三字第裁00-000000000
      上午八時三十分
四八  八十七年四月二十四    仁愛路四段  北市裁三字第裁00-000000000
      日上午九時
四九  八十七年四月三十日    南京西路    北市裁三字第裁00-000000000
      下午二時二十分
五０  八十七年五月十八日    民生東路    北市裁三字第裁00-000000000
      上午七時五十七分
五一  八十七年五月二十二    撫遠街      北市裁三字第裁00-000000000
      日下午三時五十六分
五二  八十七年五月二十六    撫遠街189   北市裁三字第裁00-000000000
      日上午九時十分        號
五三  八十七年六月二日上    民生東路    北市裁三字第裁00-000000000
      午八時二十五分
五四  八十七年六月二十三    撫遠街      北市裁三字第裁00-000000000
      日上午八時三十六分
五五  八十七年六月二十四    新莊市安寧  北市裁三字第裁00-000000000
      日下午一時五十分      街
五六  八十七年六月二十五    撫遠街      北市裁三字第裁00-000000000
      日下午四時八分
五七  八十七年六月三十日    撫遠街      北市裁三字第裁00-000000000
      上午八時三十四分
五八  八十七年七月三日上    民生東路    北市裁三字第裁00-000000000
      午八時三分
五九  八十七年七月二十一    同右        北市裁三字第裁00-000000000
      日上午七時五十分
六０  八十七年七月二十八    同右        北市裁三字第裁00-000000000
      日上午七時五十分
六一  八十七年八月一日上    富錦街      北市裁三字第裁00-000000000
      午八時五十九分
六二  八十七年八月十三日    民生東路    北市裁三字第裁00-000000000
      晚上七時二十五分
六三  八十七年八月十七日    重慶南路一  北市裁三字第裁00-000000000
      下午一時十五分        段
六四  八十七年八月二十四    富錦街      北市裁三字第裁00-000000000
      日上午八時二十分
六五  八十七年九月三日上    富錦街      北市裁三字第裁00-000000000
      午八時十分
六六  八十七年九月二十三    民生東路    北市裁三字第裁00-000000000
      日上午八時
六七  八十七年九月二十九    富錦街    北市裁三字第裁00-000000000
      上午八時十五分
六八  八十七年十月十七日    民生東路    北市裁三字第裁00-000000000
      上午八時四十分
六九  八十七年十月二十日    長春路      北市裁三字第裁00-000000000
      晚上六時五十五分
七０  八十七年十月二十三    同右        北市裁三字第裁00-000000000
      日上午十一時五分
七一  八十七年十一月十六    民生東路    北市裁三字第裁00-000000000
      日晚上八時
七二  八十七年十一月二十    永和市環河  北市裁三字第裁00-000000000
      0日晚上九時三十分    東路
七三  八十八年五月二十六    基河路      北市裁三字第裁00-000000000
      日
七四  八十八年五月二十六    長春路      北市裁三字第裁00-000000000
      日
七五  八十八年五月二十七    同右        北市裁三字第裁00-000000000
      日
七六  八十八年五月二十八    撫遠街      北市裁三字第裁00-000000000
      日
七七  八十八年五月二十八    長春路      北市裁三字第裁00-000000000
      日
七八  八十八年五月二十九    撫遠街      北市裁三字第裁00-000000000
      日
七九  八十八年五月三十一    同右        北市裁三字第裁00-000000000
      日
八０  八十八年五月三十一    長春路      北市裁三字第裁00-000000000
      日
八一  八十八年六月一日      撫遠街      北市裁三字第裁00-000000000
00  0十八年六月二日      長春路      北市裁三字第裁00-000000000
00  0十八年六月三日      撫遠街      北市裁三字第裁00-000000000
00  0十八年六月四日      同右        北市裁三字第裁00-000000000
00  0十八年六月七日      同右        北市裁三字第裁00-000000000
00  0十八年六月八日      同右        北市裁三字第裁00-000000000
00  0十八年七月二十      民生東路    北市裁三字第裁00-000000000
      0日
八八  八十八年十二月十      舊鐵道      北市裁三字第裁00-000000000
      0日
八九  八十八年十二月二      南京東路二  北市裁三字第裁00-000000000
      十二日                段
九０  八十八年十二月二      農安街      北市裁三字第裁00-000000000
      十三日
九一  八十八年十二月二      同右        北市裁三字第裁00-000000000
      十四日
九二  八十九年五月二日      民生東路    北市裁三字第裁22-1Ｚ0000000
00  0十九年五月三日      敦化北路    北市裁三字第裁22-1Ｚ0000000
00  0十九年五月四日      民生東路    北市裁三字第裁22-1Ｚ0000000
00  0十九年五月五日      同右        北市裁三字第裁22-1Ｚ0000000
00  0十九年五月六日      同右        北市裁三字第裁22-1A0000000


司法院資訊處製作；財團法人民間司法改革基金會備份。
